【裁判字號】    95,聲判,34
【裁判日期】    951229
【裁判案由】    聲請交付審判
【裁判全文】
臺灣桃園地方法院刑事裁定              95年度聲判字第34號
聲 請 人
即告訴人  丙○○
代 理 人  謝佳伯律師
被    告  甲○○
          乙○○
上列聲請人因被告等詐欺案件，不服臺灣高等法院檢察署檢察長
95年度上聲議字第3537號駁回再議之處分（原不起訴處分案號：
臺灣桃園地方法院檢察署95年度偵續字第8 號），聲請交付審判
，本院裁定如下：
    主  文
聲請駁回。
    理  由
一、按告訴人不服上級法院檢察署檢察長或檢察總長認再議為無
    理由而駁回之處分者，得於接受處分書後十日內委任律師提
    出理由狀，向該管第一審法院聲請交付審判；法院認交付審
    判之聲請不合法或無理由者，應駁回之，刑事訴訟法第258
    條之1 第1 項、第258 條之3 第2 項前段分別定有明文。本
    件聲請人即告訴人丙○○以被告甲○○和乙○○涉犯刑法第
    339 條第1 項詐欺取財罪嫌，向臺灣桃園地方法院檢察署檢
    察官提出告訴，嗣經檢察官以95年度偵續字第8 號為不起訴
    處分後，聲請人不服聲請再議，經臺灣高等法院檢察署檢察
    長於民國95年8 月31日以95年度上聲議字第3537號處分書，
    認再議之聲請為無理由而駁回之，聲請人於95年9 月12日收
    受處分書，並於同年月22日委任律師提出理由狀向本院聲請
    交付審判，經核程序於法無悖，合先敘明。
二、聲請意旨及補充理由略以：被告甲○○、乙○○等二人於84
    年3 月至86年9 月間陸陸續續以週轉為由向聲請人借款，總
    計達新臺幣（下同）30,107,800元，被告並開立數張支票作
    為擔保，至今仍未還款，但又避不見面，故聲請人只得委託
    林福來及彭冠縉（已更名為彭明仁）等人，向被告甲○○、
    乙○○等二人催討欠款債務，詎料彭明仁卻恐嚇聲請人致使
    聲請人將上開本票、支票一併交付被告甲○○、乙○○等二
    人，此有被告乙○○親口承認給付3,200,000 元及化名為邢
    志剛之簽收單可證（參見偵字第611 號卷告證六）；又被告
    甲○○、乙○○等二人雖初期銀行往來支票正常，惟此與聲
    請人是否受有詐欺實屬二事，況上開二人主張其乃因「換票
    」或「給付貨款」等事由因而簽發前開支票，自應由被告等
    人舉證換票的事實。另關於86年所簽發之5,000,000 元的本
    票，倘如被告所言僅為投資的資金，則被告等二人何須開立
    前開本票以玆擔保，甚且，如非借款，該本票何以得強制執
    行並扣得被告乙○○之薪資所得等語，原檢察官均疏未詳查
    ，顯有未依職權調查證據之違法，爰依法聲請交付審判云云
    。
三、按交付審判制之立法意旨，係新增對於「檢察官不起訴或緩
    起訴裁量權」制衡之一種外部監督機制，法院僅就檢察官所
    為不起訴或緩起訴之處分是否正確加以審查，以防止檢察機
    關濫權，法院並非檢察官之延伸，法院亦不負擔偵查之作為
    。依此立法精神，刑事訴訟法第258 條之3 第3 項規定，法
    院審查聲請交付審判案件時「得為必要之調查」，其調查證
    據之範圍，自應以「偵查中曾顯現之證據」為限；而同法第
    260 條對於不起訴處分已確定或緩起訴處分期滿未經撤銷者
    因發現新事實、新證據者得再行起訴之規定，其立法理由說
    明該條所謂不起訴處分已確定者，包括「聲請法院交付審判
    復經駁回者」之情形在內，是前述「得為必要之調查」，其
    調查證據範圍，更應以偵查中曾顯現之證據為限，不得就告
    訴人新提出之證據再為調查，亦不得蒐集偵查卷以外之證據
    ，否則，將與同法第二百六十條之再行起訴規定混淆不清，
    亦將使法院兼任檢察官而有回復「糾問制度」之虞（參照臺
    灣高等法院九十一年四月二十五日第一次刑事庭庭長法律問
    題研究會議決議意旨）。再按法院裁定交付審判，即如同檢
    察官提起公訴使案件進入審判程序，是法院裁定交付審判之
    前提，必須偵查卷內所存證據已符合刑事訴訟法第251 條第
    1 項規定「足認被告有犯罪嫌疑」檢察官應提起公訴之情形
    ，亦即該案件已經跨越起訴門檻，否則，縱或法院對於檢察
    官所認定之構成要件事實有不同判斷，但如該案件仍須另行
    蒐證偵查始能判斷應否交付審判者，因交付審判審查制度並
    無如同再議救濟制度得為「發回原檢察官續行偵查」之設計
    ，法院仍應依同法第258 之3 第2 項前段規定，以聲請無理
    由裁定駁回。
四、本院經查：
  (一)原不起訴處分書及再議駁回處分書就如何認定被告二人並無
    聲請人所指詐欺犯行之理由，均已論述甚詳。聲請意旨雖再
    以前詞主張被告二人確有前揭犯行，然按刑法第339 條第1
    項詐欺罪之成立，以意圖為自己或第三人不法所有，以詐術
    使人將本人或第三人之物交付為要件。所謂以詐術使人交付
    ，必須被詐欺人因其詐術而陷於錯誤，若其所用方法，不能
    認為詐術，亦不致使人陷於錯誤，即不構成該罪（最高法院
    46年台上字第260 號判例意旨參照）。故必行為人有不法所
    有意圖，並以詐術使人將本人或第三人之物交付，始能成立
    詐欺取財罪。又民事債務當事人間，若有未依債之本旨履行
    給付之情形，依一般社會經驗而言，原因非一，其因不可歸
    責之事由致無法給付，或因合法主張抗辯事由而拒絕給付，
    甚至債之關係成立後，始行惡意遲延給付，皆有可能，非必
    出於自始無意給付之詐欺犯罪一端，故於別無積極證據之情
    形下，尚難僅以單純債務不履行之客觀狀態，即推定被告二
    人自始即有不法所有之意圖而逕以詐欺罪責相繩。
  (二)本件被告甲○○於84年3 月至86年曾向聲請人借款30,107,8
    00元，尚未償還一節，此有聲請人提出的匯款單、支票暨退
    票理由單影本等件附卷可稽（見偵字第611 號卷頁140 至15
    3 頁），然被告二人借貸上開借款時，均有按時返還，是到
    了87年初才開始沒有按時間付利息之事實，此既為聲請人所
    不爭執，且業經檢察官函請新竹國際商業銀行永安分行、中
    國國際商業銀行桃園分行、美國運通銀行台北銀行提供歷史
    交易紀錄證明無訛（見95年偵續字第8 號卷42至66頁），自
    難僅憑被告二人事後未能如期還款之行為，遽認被告二人為
    借款時，主觀上自始即無還款意願，而具不法所有之詐欺意
    圖。再者，聲請人主張被告抗辯其等所持有之支票乃換票而
    來一情，應由被告二人負舉證責任，惟換票行為本身並非詐
    術，而聲請人收受票據，本應注意票據內容，自行衡估被告
    等人之票信及償債能力，並承擔所換得票據無法兌現之風險
    ，尚不得以所換票據屆期不獲支付，即謂被告二人有何詐欺
    犯行。又關於86年間被告等二人所簽發之本票5,000,000 元
    ，聲請意旨以若非借款，則何須返還，而得以強制執行被告
    乙○○之薪資，且若如被告主張僅為投資，又何須開立本票
    擔保云云主張前開本票乃借款。惟強制執行本採形式主義，
    故執行法院僅須認定本票真正即可據以為執行，是聲請人究
    係以何原因持有該本票非執行法院所能審究；次查，誠如再
    議補充理由書所言，民刑事責任仍須相區分，本件被告等人
    開立本票之原因為何，應屬民事責任之問題，尚難據以認定
    被告二人有詐欺之意圖。
五、綜上，本案關於聲請人所指被告涉犯詐欺罪行，依偵查中曾
    顯現之證據，聲請人於偵查中所指摘不利於被告二人之事證
    ，業據檢察機關詳為調查或斟酌，而原不起訴處分及駁回再
    議之處分所載理由亦無違背經驗法則、論理法則或其他證據
    法則之瑕疵可指，難認有何違法不當之處。從而，聲請人聲
    請交付審判，為無理由，應予駁回。
六、據上論斷，應依刑事訴訟法第258 條之3 第2 項前段，裁定
    如主文。
中    華    民    國    95    年    12    月    29    日
              刑事第十一庭  審判長法  官  蔡榮澤
                                  法  官  何俏美
                                  法  官  魏于傑
上正本證明與原本無異。
本件不得抗告。
                                  書記官  林怡君
中    華    民    國    96    年    1     月    4     日


司法院資訊處製作；財團法人民間司法改革基金會備份。
